【裁判字號】    96,重家訴,1
【裁判日期】    970623
【裁判案由】    確認信託無效暨繼承回復請求權等
【裁判全文】
臺灣彰化地方法院民事判決             96年度重家訴字第1號
原      告  丙○○
            甲○○
上列二人共同
訴訟代理人  石娟娟律師
            陳國華律師
被      告  乙○○    住彰化縣.
兼下列二人訴訟代理人
被      告  戊○○    住同上
            己○○    住同上
            丁○○    住同上
上列一、四人共同訴訟代理人及二、三人複代理人
            林溢根律師
上列當事人間請求確認信託無效暨繼承回復請求權事件，本院於
民國97年6 月9 日言詞辯論終結，判決如下：
    主  文
確認被繼承人陳羅日仔所遺，如附表所示之不動產，於民國九十
五年五月二十五日所辦理之信託登記無效。
被告乙○○應將被繼承人陳羅日仔所遺，如附表所示之不動產，
於民國九十五年五月二十五日所辦理之信託登記予以塗銷。
原告其餘之訴駁回。
訴訟費用新台幣壹拾伍萬壹仟伍佰陸拾捌元其中三分之二即新台
幣壹拾萬壹仟零肆拾伍元由被告負擔，餘三分之一即新台幣伍萬
零伍佰貳拾參元由原告負擔。
    事實及理由
甲、程序方面：
    按訴之變更、追加，非經他造同意，不得為之。但擴張或減
    縮應受判決事項之聲明，不在此限，民事訴訟法第255 條第
    1 項第3 款定有明文。本件原告起訴先位聲明第3 項本為：
    被告乙○○應協同原告丙○○、甲○○就附表所示不動產辦
    理繼承登記，其應繼分為原告丙○○、甲○○各3 分之1 ，
    嗣於起訴狀繕本送達被告後，於96年10月8 日言詞辯論期日
    ，以書狀減縮訴之聲明為：被告乙○○應協同原告丙○○、
    甲○○就附表所示不動產辦理繼承登記，其應繼分為原告丙○○、甲○○各6 分之1 ，核屬減縮應受判決事項之聲明，
    揆諸前揭說明，應予准許。
乙、實體方面：
一、原告主張：
（一）原告丙○○、甲○○2 人與被告乙○○為兄妹關係，均為
      兩造之母親陳羅日仔之繼承人，且為第一順位之全體繼承
      人，被繼承人陳羅日仔生前於民國91年8 月15日訂立遺囑
      乙份，將其名下之財產，除於生前已陸續移轉予被告外，
      均成立遺囑信託（下簡稱系爭遺囑信託），系爭遺囑信託
      主要內容係將被繼承人陳羅日仔如附表所示不動產均交付
      信託，期間為60年，並指定被告乙○○為受託人，其中，
      關於信託之受益人之約定，雖將原告丙○○、甲○○2 人
      、及被告乙○○及被告乙○○之子即被告戊○○、己○○
      、丁○○等6 人同列為受益人，然：系爭遺囑信託將受益
      人之受益權區分為信託期間及信託結束後二方面而為約定
      ，在信託期間內係「由全體受益人各分配6 分之1 。但受
      益人乙○○、丙○○、甲○○若於信託期間死亡，即終止
      其享有信託受益權之權利，此其信託期間之受益權由戊○○、己○○、丁○○3 人平均分配」，細究其約定之內容
      ，明白表示被告乙○○、原告丙○○、甲○○若於信託期
      間死亡，即終止其享有信託受益權之權利，表面上似對於
      繼承人之權益均給予同等之照顧，然實際上第一順位之繼
      承人中，無論何人死亡，其受益權均將消滅，並由被告乙○○之子平均分受，是就其實質內容而言，對原告丙○○
      、甲○○2 人已有不公。其次，關於信託結束後，其受益
      權之歸屬，亦定為：「由全體受益人各分配6 分之1 。但
      受益人乙○○、丙○○、甲○○若於信託結束時有死亡之
      情事者，即終止其享有信託受益權之權利，此其信託期間
      之受益權由戊○○、己○○、丁○○3 人平均分配」，關
      於此等內容，乍視之似與前開約定並無二致，然而，細究
      其約定之精神以觀，原告丙○○、甲○○2 人在系爭遺囑
      信託之基礎上，形同喪失對被繼承人陳羅日仔之遺產繼承
      權，根本不可能於信託期間結束後，取得原告丙○○、甲○○2 人於被繼承人陳羅日仔死亡時本可分得之應繼財產
      ，蓋依系爭遺囑信託之內容以觀，原告丙○○、甲○○2
      人倘於信託期間結束前死亡，原告或原告之繼承人非僅不
      能再享有信託之受益權，且信託財產亦將不能歸屬於原告
      ，而原告丙○○、甲○○2 人現均已有45歲，參照我國93
      年度國人之平均年齡，女性為79.7歲，是原告丙○○、甲○○2 人事實上確不可能於信託期間結束時，仍然存活而
      受信託財產之分配，而系爭遺囑信託約定中，復排除原告
      之繼承人可以承繼原告之權利而享有受益權或信託財產歸
      屬之權利，如此，則原告依繼承法則所得享有之應繼分與
      特留分之保障，將因此而遭受侵害，要無疑義。
（二）查本件被繼承人陳羅日仔之系爭遺囑信託，係對於被繼承
      人自己名下之財產指定於其死亡之際，成立信託，同時，
      指定信託期間、信託管理人、及信託之受益人與信託期滿
      信託財產之歸屬等，其性質上屬於遺產之處分，當無疑義
      ，從而，系爭遺囑信託之行為，即應受民法關於特留分之
      保障，亦值肯認。其次，依被繼承人陳羅日仔之系爭遺囑
      信託內容以觀，足見其心態上確係在於規避法律以達成其
      將財產留予子嗣、排除女兒分得財產之目的：
    (一)首先，關於受益人人數之指定，在系爭遺囑信託一方面固
      然依據法律規定，將原告丙○○、甲○○2 人與被告乙○○納入受益人，然遺囑中同時併將其孫即被告戊○○、己○○、丁○○亦列為受益人，此等安排已較諸我國傳統民
      間上將「長孫」列為繼承人而給予財產分配之習慣，更為
      寬廣，則其目的在於使原告丙○○、甲○○2 人之女兒可
      分得之款項減少，不難想見。其次，關於受託人之指定，
      遺囑係指定以被告乙○○為首要之受託人，如被告乙○○
      年事已高或亡故時，則由受益人即乙○○之子即被告戊○○、己○○、丁○○3 人，協助或接替被告乙○○擔任受
      託人，是由被繼承人陳羅日仔在系爭遺囑信託就受益人之
      人數及受託人之順位等環節所做之安排，則被繼承人陳羅
      日仔意在排除或減少女兒所可分得之財產，應甚顯然。
    (二)再者，關於受益權之指定，實為本件爭議之核心。雖然，
      系爭遺囑信託中，並無任何排斥原告丙○○、甲○○2 人
      受益權或繼承權之文句出現，故單就文義上，無法一目瞭
      然地查知系爭遺囑信託是否有違民法中有關應繼分及特留
      分之規定。然則，誠如前述，本件關於受益權之指定，在
      原告丙○○、甲○○2 人部分，只要在信託期間內死亡，
      則自原告丙○○、甲○○2 人死亡開始，不僅原告丙○○
      、甲○○2 人本人將無法再享有本件信託之任何利益，且
      無論是信託期間的利益分配，抑或是信託結束後的財產歸
      屬，均無法享有；即原告之繼承人亦均無法享有此等權利
      ；再衡諸原告丙○○、甲○○2 人於信託開始時分別為40
      餘歲，及我國女性之平均年齡為79.7歲等情，則原告丙○○、甲○○2 人顯然均無法生存至信託終了時，分得信託
      財產，原告丙○○、甲○○2 人原本可分得之繼承財產，
      因被繼承人陳羅日仔之系爭遺囑信託而遭排斥等節，其情
      灼然。
（三）綜上，本件信託行為在形式上雖為合法，然而究其實質之
      內容，不難發現其確實利用信託期間運用之結果，規避民
      法上對於繼承人特留分之保障，而特留分之規定，在法律
      性質上屬於效力規定，在學者間及實務之見解上，並無二
      致，則系爭遺囑信託行為，非僅為一般所謂「脫法行為」
      ，更與信託法第5 條第1 款、第2 款所規定：信託行為，
      有左列各款情形之一者，無效：一、其目的違反強制或禁
      止規定者。二、其目的違反公共秩序或善良風俗者，若合
      符節，則依上開規定及最高法院87年度台上字第2834號判
      決意旨所示，系爭遺囑信託依法當屬無效，準此，原告丙○○、甲○○2 人據之請求確認系爭遺囑信託登記無效，
      並請求身為信託受託人之被告乙○○應將信託登記塗銷、
      回復為繼承開始時之狀態，原告並得本於應繼分請求辦理
      繼承登記等，自屬有據，爰請判決如先位聲明。
（四）退步言之，即令  鈞院於審理後認為本件尚不構成信託法
      第5 條所定信託無效之原因，然而，系爭遺囑信託之內容
      確將造成原告丙○○、甲○○2 人無法分得信託財產之事
      實，致使原告丙○○、甲○○2 人之特留分，因此而遭受
      侵害，則屬不爭之事實。本件被繼承人陳羅日仔計有三位
      繼承人，即被告乙○○與原告丙○○、甲○○2 人，依民
      法1138條及第1223條之規定，原告丙○○、甲○○2 人之
      應繼分為應繼財產之3 分之1 ，特留分則為應繼財產之6
      分之1 ，系爭遺囑信託於超過原告丙○○、甲○○2 人特
      留分部分所為之信託，已侵害原告丙○○、甲○○2 人之
      特留分，原告除已依民法第1225條規定主張扣減外，同時
      並再以起訴狀繕本之送達，為扣減之意思表示。系爭遺囑
      信託行為既已對於原告丙○○、甲○○2 人之特留分有所
      侵害，原告丙○○、甲○○2 人依法得主張扣減，且該扣
      減為形成權，一經扣減權利人即原告對扣減義務人即被告
      行使扣減權，於侵害特留分部分即失其效力，最高法院91
      年度台上字第556 號判決意旨參照，且特留分係概括存於
      被繼承人之全部遺產，並非具體存在於各個特定標的物，
      故扣減權利人苟對扣減義務人行使扣減權，扣減之效果即
      已發生，其因而回復之特留分乃概括存在於全部遺產，並
      非具體存在於各個標的物，故原告丙○○、甲○○2 人基
      此請求確認特留分存在、塗銷信託登記、並請求協同就特
      留分之部分，辦理繼承登記，確有所本等語。
（五）並先位聲明：一、請求確認被繼承人陳羅日仔所遺，如附
      表所示之不動產，於95年5 月25日所辦理之信託登記無效
      。二、被告乙○○應將被繼承人陳羅日仔所遺，如附表所
      示之不動產，於95年5 月25日所辦理之信託登記予以塗銷
      。三、被告乙○○應協同原告丙○○、甲○○2 人就附表
      所示不動產辦理繼承登記，其應繼分為原告丙○○、甲○○各6 分之1 。四、訴訟費用由被告負擔。備位聲明：一
      、請求確認原告丙○○、甲○○2 人對被繼承人陳羅日仔
      之遺產繼承權存在，其特留分各為6 分之1 。二、被告應
      將被繼承人陳羅日仔所遺，如附表所示不動產，於95年5
      月25日所為之信託登記，予以塗銷。三、被告乙○○應協
      同原告丙○○、甲○○2 人就附表所示不動產辦理繼承登
      記，其分配之特留分為原告丙○○、甲○○各6 分之1 。
      四、訴訟費用由被告負擔。
二、被告則以：原告備位聲明第1 項與其先位聲明第1 項係重疊
    ，非理論上不相容之請求，與訴之預備合併要件不合。原告
    先位聲明第2 項訴請塗銷信託登記，有無理由，姑且不論，
    惟附表所示不動產在法律上已變成被告乙○○個人所有，非
    被繼承人陳羅日仔之遺產，則原告丙○○、甲○○2 人請求
    被告乙○○協同辦理繼承登記，自無理由。再依系爭遺囑信
    託，原告丙○○、甲○○2 人亦為受益人之一，且其受益比
    例均佔1/6 ，符合其特留分比例，是其特留分並未遭受任何
    侵害，又並無事證足以完全排除原告丙○○、甲○○2 人有
    活過60年之可能，因此，原告丙○○、甲○○2 人因系爭遺
    囑信託結束而取得各1/ 6之遺產，非無可能，退而言之，縱
    使原告丙○○、甲○○2 人將來確實未能生存逾60年，是時
    ，其特留分是否遭受侵害，而有訴訟之必要，應由其繼承人
    提起之，非原告丙○○、甲○○2 人目前所得提起。末本件
    縱使原告丙○○、甲○○2 人特留分遭受侵害，依最高法院
    58年台上1279判例判意旨，亦不得謂系爭遺囑信託為無效等
    語，資為抗辯。並聲明：原告之訴駁回。訴訟費用由原告負
    擔。
三、得心證理由：
（一）原告主張：原告丙○○、甲○○2 人與被告乙○○分為兩
      造母親即被繼承人陳羅日仔之長女、次女、長子，有繼承
      系統表及戶籍謄本附卷可按，是原告丙○○、甲○○與被
      告乙○○為被繼承人陳羅日仔第一順位繼承人無訛。原告
      另主張：被繼承人陳羅日仔生前於91年8 月15日訂立遺囑
      乙份，將其名下之財產，除於生前已陸續移轉予被告外，
      均成立系爭遺囑信託，系爭遺囑信託主要內容係將被繼承
      人陳羅日仔如附表所示不動產均交付信託，期間為60年，
      並指定被告乙○○為受託人，其中，關於信託之受益人之
      約定，將原告丙○○、甲○○2 人、及被告乙○○及被告
      乙○○之子即被告戊○○、己○○、丁○○等6 人同列為
      受益人，並將受益人之受益權區分為信託期間及信託結束
      後二方面而為約定，在信託期間內係「由全體受益人各分
      配6 分之1 。但受益人乙○○、丙○○、甲○○若於信託
      期間死亡，即終止其享有信託受益權之權利，此其信託期
      間之受益權由戊○○、己○○、丁○○3 人平均分配」。
      其次，關於信託結束後，其受益權之歸屬，亦定為：「由
      全體受益人各分配6 分之1 。但受益人乙○○、丙○○、
      甲○○若於信託結束時有死亡之情事者，即終止其享有信
      託受益權之權利，此其信託期間之受益權由戊○○、己○○、丁○○3 人平均分配」等情，為被告所不爭執，並據
      原告提出經公證之被繼承人陳羅日仔遺囑信託及土地登記
      謄本在卷可稽，此部分主張，亦足信為真實。
（二）按遺囑應依左列方式之一為之：一、自書遺囑。二、公證
      遺囑。三、密封遺囑。四、代筆遺囑。五、口授遺囑，又
      按代筆遺囑，由遺囑人指定三人以上之見證人，由遺囑人
      口述遺囑意旨，使見證人中之一人筆記、宣讀、講解，經
      遺囑人認可後，記明年、月、日及代筆人之姓名，由見證
      人全體及遺囑人同行簽名，遺囑人不能簽名者，應按指印
      代之，民法第1189條、第1194條分別定有明文。查：遺囑
      人即被繼承人陳羅日仔於93年9 月20日死亡，其於生前之
      91年8 月15日立有代筆遺囑一份，由訴外人廖一聰、賴承
      泰、黃永溱為見證人，並由廖一聰據實做成筆記，且經遺
      囑人即被繼承人陳羅日仔同意簽名蓋章於其上，並經本院
      公證處公證一節，業據聲請人提出前述經公證之被繼承人
      陳羅日仔遺囑信託為證，是被繼承人陳羅日仔書立之系爭
      遺囑信託符合代筆遺囑之法定方式，且兩造對系爭遺囑信
      託之真正性亦未為爭執，堪認系爭遺囑信託確係被繼承人
      陳羅日仔書立而屬真正甚明。
（三）又依民法第1199條之規定，遺囑，自遺囑人死亡時，發生
      效力。系爭遺囑信託依5 、信託期間：自遺囑生效日起60
      年後止之規定，於被繼承人陳羅日仔死亡之日即93年9 月
      20日開始生效，於153 年9 月20日信託期限屆滿，另依系
      爭遺囑信託第7 條：「信託期間之受益權，由全體受益人
      各分配6 分之1 。但受益人乙○○、丙○○、甲○○若於
      信託期間死亡，即終止其享有信託受益權之權利，此其信
      託期間之受益權由戊○○、己○○、丁○○3 人平均分配
      」。第8 條「信託結束之受益權，由全體受益人各分配6
      分之1 。但受益人乙○○、丙○○、甲○○若於信託結束
      時有死亡之情事者，即終止其享有信託受益權之權利，此
      其信託期間之受益權由戊○○、己○○、丁○○3 人平均
      分配」，是倘原告丙○○、甲○○2 人於信託期間即93年
      9 月20日至於153 年9 月20日期間死亡或於信託結束時即
      153 年9 月20日死亡，則其等享有信託受益權之權利將遭
      終止，其等繼承人亦無法再轉繼承其等繼承被繼承人陳羅
      日仔所得之應繼財產，而原告丙○○為47年10月14日生，
      原告甲○○為50年2 月26日生，有戶籍謄本在卷可稽，於
      系爭遺囑信託期限屆滿日止，原告丙○○、甲○○分別為
      105 歲、103 歲，已逾93年台閩地區女性平均餘命79.7歲
      甚多，則原告丙○○、甲○○2 人終將於信託期間內死亡
      而無法存活至信託期限屆滿日分得信託財產，其等繼承人
      亦無法再轉繼承其等繼承被繼承人陳羅日仔所得之應繼財
      產，故原告主張其等無法生存至信託終了時，分得信託財
      產，且原告丙○○、甲○○2 人原本可分得之繼承財產或
      其等繼承人原本可再轉繼承之應繼財產，亦將因被繼承人
      陳羅日仔之系爭遺囑信託而遭排斥等語，應堪採信。
（四）再按同一順序之繼承人有數人時，按人數平均繼承；另繼
      承人之特留分，依左列各款之規定：一、直系血親卑親屬
      之特留分，為其應繼分二分之一，民法第1141條本文、第
      1223條第1 款分別定有明文，故原告丙○○、甲○○與被
      告乙○○之應繼分均為3 分之1 ，特留分則均為6 分之1
      ，原告丙○○、甲○○2 人終將於信託期間內死亡而無法
      存活至信託期限屆滿日而分得信託財產，業如前述，則系
      爭遺囑信託無異剝奪原告丙○○、甲○○2 人繼承被繼承
      人陳羅日仔遺產之權利，從而，原告丙○○、甲○○2人
      主張其等特留分遭侵害，亦屬有據。至被告雖辯稱：依系
      爭遺囑信託，原告丙○○、甲○○2 人亦為受益人之一，
      且其受益比例均佔1/6 ，符合其特留分比例，是其特留分
      並未遭受任何侵害，又並無事證足以完全排除原告丙○○
      、甲○○2 人有活過60年之可能，因此，原告丙○○、甲○○2 人因系爭遺囑信託結束而取得各1/ 6之遺產，非無
      可能，退而言之，縱使原告丙○○、甲○○2 人將來確實
      未能生存逾60年，是時，其特留分是否遭受侵害，而有訴
      訟之必要，應由其繼承人提起之，非原告丙○○、甲○○
      2 人目前所得提起云云，然93年台閩地區女性平均餘命79
      .7 歲 ，已如前述，則女性存活至79.7歲，為常態事實，
      女性存活逾79.7歲為變態事實，主張變態事實之被告應負
      舉證責任，惟被告未能舉證證明原告丙○○、甲○○2 人
      得存活逾79.7歲，則被告空言稱：無事實足以完全排除原
      告丙○○、甲○○2 人有活過60年之可能，且應由其等繼
      承人提起云云，委無足採。
（五）復按信託，除法律另有規定外，應以契約或遺囑為之，信
      託法第2 條定有明文。系爭遺囑信託，係以遺囑方式，將
      被繼承人陳羅日仔名下所有財產指定於其死亡之際，成立
      信託，同時，指定信託期間、信託管理人、及信託之受益
      人與信託期滿信託財產之歸屬等，其性質上屬以遺囑方式
      為信託而為遺產之處分，當無疑義。再按遺囑人於不違反
      關於特留分規定之範圍內，得以遺囑自由處分遺產，民法
      第1187條定有明文，且我國民法採取當然繼承主義，故繼
      承一經開始，特留分權利人即可取得物權之權利，與繼承
      人之於繼承權同，因而遺贈、應繼分之指定及分割方法之
      指定，均於侵害特留分範圍內無效，故解釋上將特留分之
      規定解為屬於強制規定，違反此項強制規定所為之死後處
      分行為，皆應認為無效，學者陳棋炎、林秀雄、林宜琛、
      劉鐘英見解參照。再按信託行為，有左列各款情形之一者
      ，無效：一、其目的違反強制或禁止規定者。二、其目的
      違反公共秩序或善良風俗者。三、以進行訴願或訴訟為主
      要目的者。四、以依法不得受讓特定財產權之人為該財產
      權之受益人者，信託法第5 條定有明文。且當事人為迴避
      強行法規之適用，以迂迴方法達成該強行法規所禁止之相
      同效果之行為，乃學說上所稱之脫法行為，倘其所迴避之
      強行法規，係禁止當事人企圖實現一定事實上之效果者，
      而其行為實質達成該效果，違反法律規定之意旨，即非法
      之所許，自屬無效（最高法院87年度台上字第2834號判決
      意旨參照）。系爭遺囑信託為規避民法第1187條之強制規
      定，而以遺囑信託之方式，規定原告丙○○、甲○○2 人
      於信託期間屆滿即153 年9 月20日仍生存，始得繼承被繼
      承人陳羅日仔遺產6 分之1 ，期以原告丙○○、甲○○2
      人斯時高齡105 歲、103 歲顯無法存活，實質達成排除原
      告丙○○、甲○○2 人繼承被繼承人陳羅日仔遺產之目的
      ，迴避民法第1187條不得侵害繼承人特留分之強制規定，
      是依上開規定及說明，系爭遺囑信託為迴避強行規定之脫
      法行為，自屬無效。至被告另辯稱：縱使原告丙○○、甲○○2 人特留分遭受侵害，依最高法院58年台上1279判例
      判意旨，亦不得謂系爭遺囑信託為無效云云，惟依最高法
      院58年台上字第1279號判例意旨所示：民法第1225條，僅
      規定應得特留分之人，如因被繼承人所為之遺贈，致其應
      得之數不足者，得按其不足之數由遺贈財產扣減之，並未
      認侵害特留分之遺贈為無效等語，係指被繼承人所為侵害
      特留分之遺贈仍屬有效，而本件系爭遺囑信託係屬信託非
      屬遺贈，且為違反信託法第5 條第1 款之脫法行為，與上
      開被繼承人侵害特留分之遺贈係屬二事，不得混為一談，
      是被告此部分所辯，容有誤會，不足採信。
（六）基上，系爭遺囑信託既屬無效，即應回復為未為信託登記
      前之狀態，則原告請求確認信託登記無效，並應予塗銷，
      洵屬有據。至原告另請求被告乙○○應協同原告丙○○、
      甲○○就附表所示不動產辦理繼承登記，其應繼分為原告
      丙○○、甲○○各6 分之1 ，然按繼承人有數人時，在分
      割遺產前，各繼承人對於遺產全部為公同共有，民法第11
      51條定有明文。又繼承登記，得由任何繼承人為全體繼承
      人聲請之，合法繼承人為二人以上，其中部分繼承人因故
      不能會同其他繼承人共同申請繼承登記時，得由其中一人
      或數人為全體繼承人之利益，就被繼承人之土地，申請為
      公同共有之登記，其經繼承人全體同意者，得申請為分別
      共有之登記，復為土地法第73條第1 項及土地登記規則第
      32條第1 項所明定。依此規定，各繼承人得為全體繼承人
      之利益，單獨聲請為公同共有之繼承登記，故在繼承人相
      互間並無以訴請求他繼承人協同辦理繼承登記之必要（最
      高法院75年度台上字第528 號、82年度台上字第1783號、
      第2838號、83年度台上字第1675號、2322號、88年度台上
      字第1253號判決意旨參照），從而，原告請求被告乙○○
      應協同原告丙○○、甲○○就附表所示不動產辦理繼承登
      記，其應繼分為原告丙○○、甲○○各6 分之1 ，核無權
      利保護之必要，應予駁回。
四、綜上所述，原告主張系爭遺囑信託侵害原告丙○○、甲○○
    2 人特留分，其目的違反強制規定，且屬脫法行為，依信託
    法第5 條第1 款及最高法院87年度台上字第2834號判決意旨
    為無效等語，為有理由，則原告請求確認被繼承人陳羅日仔
    所遺，如附表所示之不動產，於95年5 月25日所辦理之信託
    登記無效。被告乙○○應將被繼承人陳羅日仔所遺，如附表
    所示之不動產，於95年5 月25日所辦理之信託登記予以塗銷
    ，為有理由，應予准許。至原告訴請被告乙○○應協同原告
    丙○○、甲○○2 人就附表所示不動產辦理繼承登記，其應
    繼分為原告丙○○、甲○○各6 分之1 ，則無權利保護之必
    要，應予駁回。原告先位之訴既經部分准許部分駁回，則其
    備位之訴，本院自無庸審酌。
五、本件事證已臻明確，兩造其餘攻擊防禦及證據調查，經核均
    與本案之判斷不生影響，自勿庸一一審酌論列，併此敘明。
據上論結，本件原告之訴為一部有理由一部無理由，依民事訴訟
法第79條、第85條第1 項前段，判決如主文。
中    華    民    國    97    年    6     月    23    日
                  家事法庭      法  官  游秀雯
以上正本係照原本作成。
如對本判決上訴應於判決送達後20日向本院提出上訴狀。
中    華    民    國    97    年    6     月    23    日
                                書記官  謝志鑫
附表
┌──┬───────────┬────────┬────┐
│編號│地號（彰化縣）        │面積（平方公尺）│權利範圍│
├──┼───────────┼────────┼────┤
│ 1  │員林鎮○○段7地號     │303             │全部    │
├──┼───────────┼────────┼────┤
│ 2  │埔心鄉○○○段808地號 │1,671.66        │全部    │
├──┼───────────┼────────┼────┤
│ 3  │埔心鄉○○○段809地號 │77.03           │全部    │
├──┼───────────┼────────┼────┤
│ 4  │埔心鄉○○○段810地號 │470.99          │全部    │
├──┼───────────┼────────┼────┤
│ 5  │埔心鄉○○○段853地號 │1,446.61        │全部    │
├──┼───────────┼────────┼────┤
│ 6  │埔心鄉○○○段854地號 │1,213.65        │全部    │
├──┼───────────┼────────┼────┤
│ 7  │埔心鄉○○○段861地號 │1,114.11        │全部    │
├──┼───────────┼────────┼────┤
│ 8  │埔心鄉○○○段861地號 │1,681.68        │全部    │
└──┴───────────┴────────┴────┘


司法院資訊處製作；財團法人民間司法改革基金會備份。
